【裁判字號】    98,非抗,71
【裁判日期】    980728
【裁判案由】    票款執行
【裁判全文】
臺灣高等法院民事裁定                  98年度非抗字第71號
再抗告人    丙○○
            乙○○
共同代理人  廖于清律師
上列再抗告人與相對人甲○○間因本票執行事件，對於中華民國
98 年4月23日臺灣臺北地方法院98年審抗字第98號裁定，提起再
抗告，本院裁定如下：
    主  文
再抗告駁回。
再抗告費用由再抗告人負擔。
    理  由
一、按對於抗告法院所為抗告有無理由之裁定再為抗告，僅得以
    其適用法規顯有錯誤為理由，並經原法院之許可；此項許可
    ，以原裁定所涉及之法律見解具有原則上之重要性者為限，
    此觀非訟事件法第45條第3項、第4項之規定自明。又所謂適
    用法規顯有錯誤，應以確定判決違背法規或現存判例解釋者
    為限（最高法院57年台上字第1091號判例參照）；而所謂原
    則上之重要性，係指該再抗告事件涉及之法律問題意義重大
    ，而有加以闡釋之必要而言。
二、本件相對人主張其執有再抗告人共同於民國（下同）96年9
    月8日簽發，到期日為97年7月31日，票載金額新台幣（下同
    ）235萬元，票據號碼NO688664號，並免除作成拒絕證書之
    本票1紙（下稱系爭本票），嗣屆期提示，竟不獲付款，爰
    依票據法第123規定，聲請准予強制執行等語。經原法院簡
    易庭裁定再抗告人於96年9月8日共同簽發之本票內票載交付
    相對人之235萬元，及自97年7月31日起至清償日止，按年息
    百分之6計算之利息得為強制執行。惟再抗告人不服，以再
    抗告人乙○○部分管轄錯誤、相對人未曾向再抗告人提示付
    款、系爭本票債權尚未屆期及系爭本票部分債權因抵銷而消
    滅等為由提起抗告，抗告法院以：(一)系爭本票之共同發票人
    有再抗告人2人，本票上所載發票地分別位於臺北市○○路
    、嘉義縣中埔鄉，依非訟事件法第194條規定，原法院及臺
    灣嘉義地方法院俱有管轄權，而依同法第3條前段規定，得
    由受理在先之原法院管轄之。再抗告人指稱本件就再抗告人
    乙○○部分無管轄權云云，洵屬無據。(二)本票內固然已記載
    免除作成拒絕證書，執票人仍應於所定期限內為付款之提示
    ，僅主張執票人未為提示者，應負舉證之責而已。再抗告人
    雖謂相對人未曾向其提示系爭本票，然查，系爭本票既記載
    免除作成拒絕證書，是再抗告人抗辯相對人未經提示付款，
    即應由其負舉證責任，再抗告人就此未能舉證證明之，所辯
    自不足取。(三)再抗告人雖辯稱依佣金給付辦法同意書第4條
    約定，本票債權尚未屆期等語。惟查，系爭本票既記載到期
    日為97年7月31日，此為再抗告人所不爭執者，則原法院就
    系爭本票為形式上之審查後，認其已具備本票各記載事項而
    合於票據法第120條規定，屬有效之本票，且依票面記載足
    認相對人聲請時系爭本票業已屆期，乃裁定准許強制執行，
    並無不合。(四)再抗告人另陳稱系爭本票部分債權額業經抵銷
    而消滅，相對人請求之數額不實等節，縱然屬實，亦屬實體
    爭執事項，揆諸首揭說明，再抗告人應依訴訟程序另謀解決
    ，以資解決，不得於非訟事件程序中為此爭執。(五)綜上所述
    ，抗告意旨指摘原裁定不當，求予廢棄，為無理由，應予駁
    回。
三、再抗告意旨略以：系爭本票並未記載提示日，原法院應依本
    院86年度抗字第1606號裁定所示調查審理，以實質確認相對
    人是否確有提示系爭本票，爰聲請傳喚相對人以證明相對人
    從未向再抗告人提示系爭本票，欠缺追索權形式要件，原裁
    定於法未合。又系爭本票受款人為相對人及陳麗惠，依民法
    第271條規定，若法律或契約無特別規定，2人應平均分受票
    據金額，而相對人並無代理陳麗惠聲請之權利，自不得就全
    部金額請求，本件僅有相對人聲請本票執行，不符票據文義
    性，形式要件即有不備，亦有侵害另一受款人陳麗惠之權利
    ，原裁定於法未合。再系爭本票之簽發係因再抗告人與相對
    人訂定佣金給付辦法同意書，依第4條約定「其餘尾款235萬
    元正，乙方（甲○○）同意本工案全部圓滿完成時，甲方（
    丙○○）再行支付。NO688664」，然本工案至今未達到契約
    所約定之條件，故系爭本票尚未到期，相對人持向原法院聲
    請強制執行，於法未合。此外，相對人因資金需求分別向再
    抗告人丙○○借款50萬元、70萬元及50萬元，並開立支票3
    紙，雙方並言明自相對人可得235萬元尾款佣金內抵銷，故
    系爭本票債務已因抵銷而消滅。是原法院裁定准許強制執行
    ，於法無據，求予廢棄原裁定云云。
四、經查：
（一）按本票既載明免除作成拒絕證書，則執票人聲請裁定准予
      強制執行時，毋庸提出已為付款提示之證據。且本票執票
      人依票據法第123條規定向本票發票人行使追索權，聲請
      法院裁定准予強制執行，係屬非訟事件，對於此項聲請所
      為裁定，僅依非訟事件程序，就本票形式上之要件是否具
      備予以審查為已足。發票人如主張執票人未為提示，依票
      據法第124條準用同法第95條但書之規定，應由其負舉證
      之責（最高法院84年度台抗字第22號裁定、72年度台上字
      第598號判決意旨參照）。查系爭本票為載有到期日97年7
      月31日，並載明免除作成拒絕證書之票據，是相對人主張
      屆期提示未獲付款，聲請裁定准予強制執行時，自毋庸提
      出已為付款提示之證據，從而原裁定以再抗告人抗辯相對
      人未經提示付款，應負舉證責任，自無適用法規顯有錯誤
      。況原裁定就系爭本票形式上之要件審查為已足，有否提
      示之實體問題，亦非本件非訟事件所得審究，應由發票人
      另行提起確認之訴以為救濟。則再抗告人提起本件再抗告
      ，猶以原法院未傳喚相對人以調查確認相對人是否有提示
      系爭本票，系爭本票欠缺追索權要件，原裁定於法未合云
      云，自不足取。至再抗告人所提本院86年度抗字第1606號
      裁定，係就未載到期日之本票因無從認定其於屆期日提示
      ，又因未具體記載提示日期，亦無從以提示日為到期日，
      乃通知相對人到場調查，顯與本件系爭本票係載有到期日
      （97年7月31日）迥異，再抗告人據此指摘原裁定於法未
      合，殊屬無據。
（二）次按本票執票人，依票據法第123條規定，聲請法院裁定
      許可對發票人強制執行，係屬非訟事件，此項聲請之裁定
      ，及抗告法院之裁定，僅依非訟事件程序，就本票形式上
      之要件是否具備予以審查是否許可強制執行即為已足，並
      無確定實體上法律關係存否之效力，如發票人就票據債務
      之存否有爭執時，應由發票人提起確認之訴，以資解決（
      最高法院57年台抗字第76號、56年台抗字第714號判例參
      照）。查原法院就系爭本票已為形式上之要件審查，並認
      相對人屆期提示未獲付款，其聲請准予強制執行，並無不
      合，而再抗告人所辯系爭本票債權尚未屆期、部分債權額
      業經抵銷而消滅，核屬實體爭執事項，應依訴訟程序另謀
      解決，不得於本件非訟事件程序中為此爭執，因而裁定駁
      回再抗告人之抗告。揆諸前揭說明，難認適用法規顯有錯
      誤，再抗告人仍執陳詞，指摘原裁定於法不合，復未具體
      指摘原裁定適用法規有何顯然錯誤，本件再抗告自無理由
      ，應予駁回。
（三）末按，本票係發票人簽發一定之金額，於指定之到期日，
      由自己無條件支付與受款人或執票人之票據，票據法第3
      條明定。查相對人係依票據法第123規定，以執票人身分
      向系爭本票發票人即再抗告人行使追索權，並聲請原法院
      裁定准予強制執行，於法尚無不合，再抗告人徒以受款人
      有相對人及陳麗惠2人，僅有相對人聲請本票執行，形式
      要件不備云云，指摘原裁定於法未合，顯無理由。
（四）綜上所述，本件再抗告人所指原裁定適用法規顯有錯誤，
      均為無理由，應予駁回。
據上論結，本件再抗告為無理由，爰裁定如主文。
中    華    民    國    98    年    7     月    28    日
                  民事第三庭
                      審判長法  官  林敬修
                            法  官  張靜女
                            法  官  吳青蓉
正本係照原本作成。
不得抗告。
中    華    民    國    98    年    7     月    28    日
                            書記官  林麗觀


司法院資訊處製作；財團法人民間司法改革基金會備份。
